【裁判字號】    96,訴,4308
【裁判日期】    970229
【裁判案由】    廢棄物清理法
【裁判全文】
臺灣板橋地方法院刑事判決              96年度訴字第4308號
公  訴  人  臺灣板橋地方法院檢察署檢察官
被      告  甲○○
上列被告因違反廢棄物清理法案件，經檢察官提起公訴（96年度
偵字第19664 號），本院判決如下：
    主  文
甲○○未依廢棄物清理法第四十一條規定領有廢棄物處理許可文
件，從事廢棄物處理，處有期徒刑壹年貳月。
    事  實
一、甲○○明知未經主管機關許可，不得提供土地回填、堆置廢
    棄物，且未依廢棄物清理法第41條規定領有廢棄物清除、處
    理許可文件，不得從事廢棄物之貯存、清除、處理，因貪圖
    不法報酬，竟未經申請核准及取得許可文件，自民國96年7
    月間起，向不知情之游武雄承租坐落臺北縣中和市○○路○
    段261 巷6 號對面空地（詳細位置如附圖所示），提供予不
    詳之人駕駛小貨車從不詳營建工地載運摻雜大量廢木材、廢
    塑膠等垃圾之營建混合物之廢棄物前往傾倒堆置，藉以向各
    該不詳之人收取每車次新臺幣（下同）1 千2 百元之報酬（
    每日約有5 至10車次前往傾倒堆置廢棄物）；甲○○並自已
    操作挖土機及堆土機，且以每日8 百元至1 千2 百元之薪資
    ，先後僱用不知情之王志龍、王朝枝、游明益、黃振源（前
    經檢察官為不起訴處分確定），在上址空地進行廢棄物之分
    類工作，將析離出之廢木材，委由不詳之人載運轉讓予不知
    情之銘宏億企業有限公司作為再生材料，其餘廢棄物則暫放
    置在上址空地，以此手法，從事廢棄物之貯存、清除、處理
    。迄96年8 月24日15時30分許，為警會同行政院環境保護署
    北區環境督察大隊、臺北縣政府環境保護局稽查人員，在上
    址空地當場查獲，並扣得挖土機（KOMATSU 牌PC200 型）及
    堆土機（TOYOTA牌）各1 台，始悉上情。
二、案經臺北縣政府警察局中和分局報請臺灣板橋地方法院檢察
    署檢察官偵查起訴。
    理  由
一、證據能力部分：按被告以外之人於審判外之言詞或書面陳述
    ，除法律有規定者外，不得作為證據，刑事訴訟法第159 條
    第1 項固定有明文。惟被告以外之人於審判外之陳述，雖不
    符同法第159 條之1 至之4 之規定，而經當事人於審判程序
    同意作為證據，法院審酌該言詞陳述或書面陳述作成時之情
    況，認為適當者，亦得為證據；當事人、代理人或辯護人於
    法院調查證據時，知有第159 條第1 項不得為證據之情形，
    而未於言詞辯論終結前聲明異議者，視為有前項之同意，此
    亦據同法第159 條之5 規定甚明。查本件被告、檢察官於本
    院準備程序中均未就證據能力提出爭執，且迄於言詞辯論終
    結前，亦未就本院所調查之證據主張有刑事訴訟法第159 條
    第1 項不得為證據之情形，應認均已同意得作為本案之證據
    。從而，下述證據資料縱有屬傳聞證據，且不符刑事訴訟法
    第159 條之1 至之4 之規定者，經本院審酌各該證據資料作
    成時之一切客觀情況，認無不適當之情事，均認有證據能力
    ，合先敘明。
二、上揭事實，業據被告甲○○於本院審理時認罪不諱（見本院
    卷第38頁），核與證人即被告僱用在現場進行廢棄物分類工
    作之王志龍、王朝枝、游明益、黃振源於警詢及偵訊時所述
    情節相符，且有證人即臺北縣政府環境保護局稽查人員陳俊
    揚於偵訊時之證詞可稽，並有挖土機（KOMATSU 牌PC200 型
    ）及堆土機（TOYOTA牌）各1 台扣案可資佐證，此外復有臺
    北縣政府環境保護局稽查紀錄、現場圖影本各1 份、現場照
    片23幀附卷可稽，足認被告之自白與事實相符。本案事證明
    確，被告犯行堪予認定，應依法論科。
三、按事業廢棄物之貯存、清除或處理方法及設施，應符合中央
    主管機關之規定。前項事業廢棄物之貯存、清除、處理方法
    及設施標準，由中央主管機關定之，廢棄物清理法第36條定
    有明文。行政院環境保護署依上開法律授權訂定「事業廢棄
    物貯存清除處理方法及設施標準」，觀諸該標準第2 條第1
    款至第4 款之規定，所謂「貯存」係指事業廢棄物於清除、
    處理前，放置於特定地點或貯存容器、設施內之行為。「清
    除」係指事業廢棄物之收集、運輸行為。「處理」指下列行
    為：(一)中間處理：指事業廢棄物在最終處置或再利用前，以
    物理、化學、生物、熱處理或其他處理方法，改變其物理、
    化學、生物特性或成分，達成分離、減積、去毒、固化或安
    定之行為。(二)最終處置：指衛生掩埋、封閉掩埋、安定掩埋
    或海洋棄置事業廢棄物之行為。(三)再利用：指事業產生之事
    業廢棄物自行、販賣、轉讓或委託做為原料、材料、燃料、
    填土或其他經中央目的事業主管機關認定之用途行為，並應
    符合其規定者。查被告承租空地提供予不詳之人駕駛小貨車
    從不詳營建工地載運廢棄物前往傾倒堆置，並進行廢棄物之
    分類工作，將析離出之廢木材，委由不詳之人載運轉讓予不
    知情之銘宏億企業有限公司作為再生材料，其餘廢棄物則暫
    放置貯存在上址空地，核其所為，係犯廢棄物清理法第46條
    第1 項第4 款之未領有廢棄物處理許可文件，從事廢棄物處
    理罪。被告就上開犯行，雖同時含有提供土地堆置廢棄物、
    從事廢棄物貯存、清除等行為，但該等行為均係從事廢棄物
    處理之階段行為，縱令規定各別，仍不失為事實同一，應僅
    論以從事廢棄物處理罪。又本件從事廢棄物處理之行為期間
    ，雖係自96年7 月間起至同年8 月24日為警查獲時止，惟觀
    諸廢棄物清理法第41條之規定，本係以經營廢棄物之處理業
    務為其要件，則其罪質本具有反覆實施同一行為之特性，故
    應包括於一個從事廢棄物處理業務行為之概念中，自應僅成
    立一罪。爰審酌被告貪圖不法報酬，擅自從事營建混合物之
    廢棄物之處理，所為足以破壞環境衛生，危害國民健康，兼
    衡其犯罪之動機、目的、手段、經營期間、於本院審理時坦
    承犯行等一切情狀，量處如主文所示之刑，以資懲儆。扣案
    之挖土機（KOMATSU 牌PC200 型）及堆土機（TOYOTA牌）各
    1 台，固屬被告操作從事廢棄物處理所用之物，惟被告否認
    為其所有，且衡諸比例原則，亦認無沒收之必要，爰不予宣
    告沒收，附此敘明。
據上論斷，應依刑事訴訟法第299 條第1 項前段，廢棄物清理法
第46條第1 項第4 款，判決如主文。
本案經檢察官謝岳龍到庭執行職務。
中    華    民    國    97    年    2     月    29    日
                  刑事第十五庭  審判長法  官  陳鴻清
                                      法  官  張兆光
                                      法  官  朱嘉川
以上正本證明與原本無異。
如不服本判決，應於送達後10日內向本院提出上訴狀（應敘述具
體理由，並附繕本）。
                                      書記官  陳聖儒
中    華    民    國    97    年    3     月    28    日
附錄本案論罪科刑法條全文：
廢棄物清理法第46條：
有下列情形之一者，處1 年以上5 年以下有期徒刑，得併科新臺
幣3 百萬元以下罰金：
一、任意棄置有害事業廢棄物。
二、事業負責人或相關人員未依本法規定之方式貯存、清除、處
    理或再利用廢棄物，致污染環境。
三、未經主管機關許可，提供土地回填、堆置廢棄物。
四、未依第41條第1 項規定領有廢棄物清除、處理許可文件，從
    事廢棄物貯存、清除、處理，或未依廢棄物清除、處理許可
    文件內容貯存、清除、處理廢棄物。
五、執行機關之人員委託未取得許可文件之業者，清除、處理一
    般廢棄物者；或明知受託人非法清除、處理而仍委託。
六、公民營廢棄物處理機構負責人或相關人員、或執行機關之人
    員未處理廢棄物，開具虛偽證明。


司法院資訊處製作；財團法人民間司法改革基金會備份。
